臺灣桃園地方法院刑事判決
111年度審原金訴字第48號
公  訴  人  臺灣桃園地方檢察署檢察官 
被      告  朱晃成




指定辯護人  本院公設辯護人王暐凱
上列被告因違反洗錢防制法等案件，經檢察官提起公訴（110年
度偵字第19128號），被告於本院準備程序進行中，就被訴事實
為有罪之陳述，經本院告知簡式審判程序意旨，並聽取當事人之
意見後，本院合議庭裁定由受命法官獨任依簡式審判程序審理，
判決如下：
    主  文
甲○○幫助犯洗錢防制法第十四條第一項之洗錢罪，處有期徒刑貳
月，併科罰金新臺幣參仟元，罰金如易服勞役以新臺幣壹仟元折
算壹日。
    事  實
一、甲○○明知金融機構存款帳戶為個人信用之表徵，任何人均可
    自行到金融機構申請開立存款帳戶而無特別之窒礙，而可預
    見真實姓名年籍均不詳、自稱為「洪崇耀」之成年人（無證
    據顯示其未滿18歲，下稱「洪崇耀」）以出借帳戶換現金為
    由，表示願支付報酬以徵求他人提供個人金融機構存款帳戶
    之存摺、提款卡及密碼等金融機構帳戶資料，該金融機構存
    款帳戶極可能供不法詐騙份子用以充作詐欺犯罪被害人匯款
    之指定帳戶，並於不法詐騙份子提款後，遮斷資金流動軌跡
    ，使檢警難以追緝，而有掩飾詐欺犯罪所得之本質及去向之
    虞，竟不違背其本意，基於幫助他人詐欺取財之不確定故意
    及幫助掩飾、隱匿詐欺取財犯罪所得本質及去向之洗錢不確
    定故意，於民國110年10月31日前某時，在臺北市萬華區某
    不詳地點，將其所申設之中國信託商業銀行股份有限公司（
    下稱「中信銀行」）帳號000000000000號帳戶（戶名：北軍
    工程行〈按甲○○為登記負責人〉，下稱「甲○○中信帳戶」）之
    存摺、提款卡交予「洪崇耀」，並告以提款密碼。俟輾轉取
    得上開帳戶之某詐欺集團成員間（無證據顯示甲○○知悉或可
    得而知該詐欺集團成員達3人以上或其中含有少年成員，下
    稱「本案詐欺集團」），共同意圖為自己不法之所有，基於
    詐欺取財及掩飾、隱匿詐欺取財犯罪所得本質及去向之洗錢
    等犯意聯絡，由「本案詐欺集團」機房成員先於109年10月7
    日某時，以通訊軟體LINE（下稱LINE）暱稱「智匯客服」向
    丙○○佯稱：可透過「www.thinkmarketssw.com」投資網站投
    資獲利等語，致丙○○陷於錯誤，於109年10月31日上午10時2
    4分許，將新臺幣（下同）6,000元匯款至「甲○○中信帳戶」
    後，「本案詐欺集團」車手成員旋將匯入之款項領出，而掩
    飾、隱匿上揭詐欺取財犯罪所得之本質及去向。嗣丙○○驚覺
    受騙報警後，始循線查獲上情。
三、案經丙○○訴由宜蘭縣政府警察局三星分局移送臺灣桃園地方
    檢察署檢察官偵查起訴。
    理  由
壹、證據能力：
一、按被告以外之人於審判外之言詞或書面陳述，除法律有規定
    者外，不得作為證據。又被告以外之人於審判外之陳述，雖
    不符前4條之規定，而經當事人於審判程序同意作為證據，
    法院審酌該言詞陳述或書面陳述作成時之情況，認為適當者
    ，亦得為證據。當事人、代理人或辯護人於法院調查證據時
    ，知有第159條第1項不得為證據之情形，而未於言詞辯論終
    結前聲明異議者，視為有前項同意，刑事訴訟法159條第1項
    、第159條之5分別定有明文。查證人即告訴人丙○○於警詢時
    之陳述，固係審判外之陳述而屬傳聞證據，惟被告就上開審
    判外之陳述，於本院審理中，知有該項證據，未曾於言詞辯
    論終結前聲明異議，而本院審酌該等證人陳述作成時之情況
    ，並無違法取證之瑕疵，亦認以之作為證據為適當，依前揭
    規定說明，自有證據能力。
二、次按「除前三條之情形外，下列文書亦得為證據：一、除顯
    有不可信之情況外，公務員職務上製作之紀錄文書、證明文
    書。二、除顯有不可信之情況外，從事業務之人於業務上或
    通常業務過程所須製作之紀錄文書、證明文書。三、除前二
    款之情形外，其他於可信之特別情況下所製作之文書。」刑
    事訴訟法159條之4亦定有明文。卷附之中國信託商業銀行股
    份有限公司帳戶基本資料及存款交易明細為銀行人員於日常
    業務所製作之證明文書及紀錄文書，依上開規定，自有證據
    能力。
三、卷內之告訴人丙○○與詐欺集團不詳成員之LINE對話紀錄截圖
    之檔案畫面列印，係機械之方式所存並所列印之影像，且非
    依憑人之記憶再加以轉述而得，並非供述證據，並無傳聞證
    據排除法則之適用（最高法院98年度台上字第6574號判決意
    旨參照），該等照片及列印，均有證據能力。
四、本判決以下所引用之非供述證據，均與本件事實具有自然關
    聯性，且核屬書證、物證性質，又查無事證足認有違背法定
    程序或經偽造、變造所取得等證據排除之情事，復經本院依
    刑事訴訟法第164條、第165條踐行物證、書證之調查程序，
    況檢察官、被告甲○○及辯護人對此部分之證據能力亦均不爭
    執，是堪認均具有證據能力。
貳、實體部分：
一、訊據被告甲○○於本院準備程序及審理時均坦承不諱，核與證
    人即告訴人丙○○於警詢時之陳述相符，復有告訴人丙○○報案
    資料（雲林縣警察局斗六分局公正派出所受理詐騙帳戶通報
    警示簡便格式表、金融機構聯防機制通報單、內政部警政署
    反詐騙諮詢專線紀錄表）、丙○○與詐騙集團不詳成員之LINE
    對話紀錄截圖、中信銀行之網路銀行轉帳交易明細、存款交
    易明細、中國信託銀行存款基本資料、存款交易明細、公示
    資料查詢服務在卷可佐，是認被告上開任意性自白，核與事
    實相符，足堪採信。本件事證明確，被告上揭犯行，已堪認
    定，應予依法論科。　
二、論罪科刑：
　㈠按刑法上之幫助犯係對於犯罪與正犯有共同之認識，而以幫
    助之意思，於正犯實行犯罪之前或犯罪之際，為犯罪構成要
    件以外之行為，而予以助力，使之易於實行或完成犯罪行為
    之謂。所謂以幫助之意思而參與者，指其參與之原因，僅在
    助成正犯犯罪之實現者而言，又所謂參與犯罪構成要件以外
    之行為者，指其所參與者非直接構成某種犯罪事實之內容，
    而僅係助成其犯罪事實實現之行為者（最高法院88年度台上
    字第1270號、97年度台上字第1911號判決意旨參照）。次按
    金融帳戶乃個人理財工具，依我國現狀，申設金融帳戶並無
    任何特殊限制，且可於不同之金融機構申請多數帳戶使用，
    是依一般人之社會通念，若見他人不以自己名義申請帳戶，
    反而收購或借用別人之金融帳戶以供使用，並要求提供提款
    卡及告知密碼，則提供金融帳戶者主觀上如認識該帳戶可能
    作為對方收受、提領特定犯罪所得使用，對方提領後會產生
    遮斷金流以逃避國家追訴、處罰之效果，仍基於幫助之犯意
    ，而提供該帳戶之提款卡及密碼，以利洗錢實行，仍可成立
    一般洗錢罪之幫助犯（最高法院108年台上大字第3101號裁
    定意旨參照）。經查，被告將「甲○○中信帳戶」之存摺、提
    款卡交予「洪崇耀」，並告以提款卡密碼，俟輾轉取得上開
    金融機構帳戶資料之「本案詐欺集團」機房成員再對告訴人
    丙○○施以詐術，令告訴人陷於錯誤，而依指示匯款至「甲○○
    中信帳戶」後，續由「本案詐欺集團」機房成員以提款之方
    式，而將匯入之款項領出，以此方式製造金流斷點，而掩飾
    、隱匿上開詐欺取財犯罪所得之本質及去向，是被告交付金
    融機構存款帳戶資料所為，係對他人遂行詐欺取財及洗錢之
    犯行資以助力而實施犯罪構成要件以外之行為，且在無積極
    證據證明被告係以正犯之犯意參與犯罪行為之情形下，揆諸
    前開判決意旨，應認被告所為應僅成立幫助犯，而非論以正
    犯。
　㈡次按幫助犯係從屬於正犯而成立，並無獨立性，故幫助犯須
    對正犯之犯罪事實，具有共同認識而加以助力，始能成立，
    其所應負責任，亦以與正犯有同一認識之事實為限，若正犯
    所犯之事實，超過其共同認識之範圍時，則幫助者事前既不
    知情，自不負責（最高法院75年度台上字第1509號判決意旨
    參照）。茲查，被告雖可預見交付上開金融機構帳戶資料，
    足以幫助詐欺集團施以詐術後取得贓款，主觀上有幫助詐欺
    之不確定故意，惟尚不能據此即認被告亦已知悉「本案詐欺
    集團」成員之人數有3人以上而詐欺取財，復無證據證明被
    告對於該詐欺集團之詐騙手法及分工均有所認識及知悉，依
    「所犯重於所知，從其所知」之法理，此部分尚無從遽以論
    斷被告成立幫助三人以上犯詐欺取財罪嫌。
　㈢核被告所為，係犯刑法第30條第1項前段、第339條第1項之幫
    助犯詐欺取財罪，及刑法第30條第1項前段，洗錢防制法第1
    4條第1項之幫助犯一般洗錢罪。
　㈣被告以上開一提供金融機構帳戶資料之行為同時犯幫助詐欺
    取財及幫助一般洗錢2罪，為異種想像競合犯，應依刑法第5
    5條規定，從一重之幫助犯一般洗錢罪處斷。
　㈤被告幫助他人遂行一般洗錢之犯行，為幫助犯，爰依刑法第3
    0條第2項之規定，按正犯之刑減輕之。
　㈥又被告於檢察官訊問及本院準備程序時，均坦承將「甲○○中
    信帳戶」之存摺、提款卡交付予「洪崇耀」，並告以提款卡
    密碼，而自白其上開幫助犯一般洗錢罪之犯行，爰依洗錢防
    制法第16條第2項之規定，遞減輕其刑。
　㈦爰審酌被告可預見將個人帳戶之存摺、提款卡提供他人，恐
    遭詐欺成員充作詐騙他人財物後，用以匯款之人頭帳戶，而
    幫助掩飾、隱匿詐欺犯罪所得之本質及去向，竟仍未經詳細
    查證，任意將其金融機構帳戶之存摺、提款卡交予他人使用
    ，助長詐騙財產犯罪之風氣，造成無辜民眾受騙而受有金錢
    損失，並使贓款追回困難，實為當今社會詐財事件發生之根
    源，擾亂金融交易往來秩序及影響社會正常交易安全甚鉅，
    且因被告提供個人帳戶，致使執法人員難以追查正犯之真實
    身分，所為誠屬不當，被告雖坦承犯行，然未能賠償告訴人
    之損失，兼衡以告訴人之被害款數額為6,000元、被告之生
    活、經濟狀況、素行、年紀及智識程度等一切情狀，量處如
    主文所示之刑，並諭知罰金易服勞役之折算標準。末以，本
    院查無積極具體證據足認被告因交付上開金融帳戶資料而獲
    有金錢或其他利益等犯罪所得，自不生犯罪所得應予沒收之
    問題。至洗錢防制法第18條第1項前段固規定「犯第14條之
    罪，其所移轉、變更、掩飾、隱匿、收受、取得、持有、使
    用之財物或財產上利益，沒收之」，惟被告非實際上提款之
    人，無掩飾隱匿詐欺贓款之犯行，非洗錢防制法第14條第1
    項之正犯，自無上開條文適用，附此敘明。
三、退併辦部分：
  ㈠臺灣臺東地方檢察署檢察官111年度偵緝字第169號移送併辦
    意旨略以：甲○○應知犯罪集團專門收集人頭帳戶，用以犯罪
    之社會現象層出不窮之際，若將自己之銀行帳戶、提款卡（
    含密碼）提供他人使用，可能因此供不法詐騙份子用以詐使
    他人將款項匯入後，再加以提領之用，並能預見可能因而幫
    助他人從事詐欺取財犯罪，竟不違背其本意，仍基於幫助他
    人詐欺取財之不確定故意，於109年10月10日前某時，在不
    詳地點，將自己申辦之永豐商業銀行帳號00000000000000號
    帳戶（下稱「甲○○永豐帳戶」）交付予姓名年籍不詳之「崇耀
    」，供其用作詐騙之人頭帳戶。嗣該詐騙集團成員取得被告
    之上開帳戶提款卡後，即於110年3月15日以該門號撥打乙○○
    之電話，佯稱個人資料遭盜用，需配合指示匯款解除云云，
    致乙○○陷於錯誤，依指示匯款新臺幣（下同）57萬元、99萬
    元、15萬元、3萬元至「甲○○永豐帳戶」。因認被告此部分
    所為涉犯幫助詐欺取財罪及一般洗錢罪，並與前揭論罪科刑
    部分具有想像競合犯之裁判上一罪關係云云。
  ㈡經查，經臺灣台東地方檢察署檢察官上揭移送併辦之犯罪事
    實，係認被告於109年10月10日前某時，在不詳地點，將其
    所申辦之永豐商業銀行帳號00000000000000號帳戶（下稱「
    甲○○永豐帳戶」）（移送併辦部分）之存摺、提款卡一併交
    予「崇耀」，並告以密碼供「本案詐欺集團」使用，而被告
    於同一時期提供「甲○○中信帳戶」（本案部分）金融帳戶資
    料之幫助行為，涉犯幫助洗錢等罪嫌，而與前揭論罪科刑部
    分具有想像競合犯之裁判上一罪關係。惟查，被告於本院準
    備程序時供稱伊於不同天陸續辦理帳戶，並分次交予「洪崇
    耀」等語，是移送併辦意旨認被告上開二帳戶係同時交付予
    「崇耀」已有未合。再查，經本院調取被告之永豐銀行上開
    帳戶之開戶資料，其係於110年3月2日始開戶，有該銀行110
    年10月17日作心詢字第1111013125號函可憑，而此時本案公
    訴部分之告訴人丙○○早已受害，是被告自陳其在不同天開戶
    ，然後即將提款卡及密碼交付予「崇耀」乙節，核與客觀事
    實相符。綜上，被告既非同時交付，且所交付者又係不同金
    融機構之帳戶資料，是其先後2次交付帳戶之行為，係基於
    各別犯意為之，應予分論併罰。是以移送併辦之犯罪事實（
    即交付「甲○○永豐帳戶」之行為）與前開起訴業經本院認定
    有罪之犯罪事實（即交付「甲○○中信帳戶」之行為）間，並
    無實質上或裁判上一罪關係，移送併辦部分非起訴效力所及
    ，本院自無從併予審理，應退回由臺灣台東地方檢察署檢察
    官另為適法之處理。
據上論斷，應依刑事訴訟法第273條之1第1項、第299條第1項前
段，洗錢防制法第14條第1項、第16條第2項，刑法第11條前段、
第30條第1項前段、第2項、第339條第1項、第55條、第42條第3
項，刑法施行法第1條之1第1項，判決如主文。
本案由檢察官呂象吾、丁○○提起公訴，經檢察官李孟亭、張建偉
到庭執行職務。
中　　華　　民　　國　　111 　年　　12　　月　　8 　　日
                  刑事審查庭  法  官  曾雨明
以上正本證明與原本無異。
如不服本判決應於收受判決後20日內向本院提出上訴書狀，並應
敘述具體理由。其未敘述上訴理由者，應於上訴期間屆滿後20日
內向本院補提理由書（均須按他造當事人之人數附繕本）「切勿
逕送上級法院」。
                              書記官  沈詩婷
中　　華　　民　　國　　111 　年　　12　　月　　9 　　日
附錄本案論罪科刑法條：
中華民國刑法第30條：
幫助他人實行犯罪行為者，為幫助犯。雖他人不知幫助之情者，
亦同。
幫助犯之處罰，得按正犯之刑減輕之。

中華民國刑法第339條（普通詐欺罪）
意圖為自己或第三人不法之所有，以詐術使人將本人或第三人之
物交付者，處5年以下有期徒刑、拘役或科或併科50萬元以下罰
金。
以前項方法得財產上不法之利益或使第三人得之者，亦同。
前二項之未遂犯罰之。

洗錢防制法第14條
有第二條各款所列洗錢行為者，處7年以下有期徒刑，併科新臺
幣5百萬元以下罰金。
前項之未遂犯罰之。
前二項情形，不得科以超過其特定犯罪所定最重本刑之刑。